臺灣苗栗地方法院刑事裁定
110年度聲字第972號
聲明異議人  
即  受刑人  林善豐


上列聲明異議人即受刑人因竊盜案件，對臺灣苗栗地方檢察署檢
察官執行之指揮處分（110年11月1日苗檢松丙107執沒1188字第1
109023569號函）不服，聲明異議，本院裁定如下：
    主  文
聲明異議駁回。
    理  由
一、聲明異議意旨略以：聲明異議人即受刑人甲○○（下稱受刑人
    ）之保管金專戶內之保管金，係其家中親人所匯入，供受刑
    人在監日常生活開支，非屬受刑人之財產，故執行檢察官就
    該非屬債務人即受刑人所有之財產執行扣款，顯與憲法保障
    財產權之意旨有違，為此聲明異議等語。
二、按罰金、罰鍰、沒收、沒入、追徵、追繳及抵償之裁判，應
    依檢察官之命令執行之；前條裁判之執行，準用執行民事裁
    判之規定；對於薪資或其他繼續性給付之債權所為強制執行
    ，於債權人之債權額及強制執行費用額之範圍內，其效力及
    於扣押後應受及增加之給付；債務人對於第三人之債權，係
    維持債務人生活所必需者，不得為強制執行，刑事訴訟法第
    470條第1項前段、第471條第1項及強制執行法第115條之1第
    1項、第122條第2項分別定有明文。強制執行法對於維持債
    務人生活客觀上所需者，非欲藉此而予債務人寬裕之生活，
    而係兼顧人權，認有酌留之必要，即使對於受刑人「維持生
    活客觀所需」之標準或有差別，此項規範之適用亦無例外，
    上開刑事訴訟法第471條第1項規定沒收裁判之執行「準用」
    執行民事裁判之規定，就保障受刑人獄中人權之意旨，維持
    受刑人於監獄生活中最低生活所需之法規目的而言，在此範
    圍內亦有準用。又受刑人作業所獲取之勞作金屬其額外收入
    ，而保管金乃其親友救濟受刑人之捐贈為受刑人之財產，二
    者均得為檢察官執行沒收處分抵償之標的。是檢察官指揮執
    行沒收，就受刑人勞作金及保管金等財產，若已兼顧受刑人
    在監執行生活所需，而依強制執行法相關規定意旨，酌留受
    刑人在監獄生活所需定額金錢者，除部分人員具特殊原因或
    特殊醫療需求等因素，允個別審酌外，即難謂有何不當（最
    高法院107年度台抗字第25號裁定意旨參照）。而經審酌矯
    正機構收容人購置日常生活用品、醫療用品、飲食補給及其
    他相關費用等生活需求，兼以考量男女性均有其特有之需求
    差異面向，為避免適用標準不一，徒增歧異困擾，法務部矯
    正署已建議不區分男女性別，收容人每月生活需求費用金額
    標準為新臺幣（下同）3000元，另考量部分收容人仍具有特
    殊原因或其他醫療需求等因素，而有再提高酌留生活需求費
    用之必要，仍請檢察署、強制及行政執行機關依法個別審酌
    ，同署102年1月12日法矯署勤字第10101860430號函予以停
    止適用乙節，復為法務部矯正署107年6月4日法矯署勤字第1
    0705003180號函所明揭。
三、經查： 
  ㈠受刑人因竊盜法案件，經本院以107年度易字第438號判決判
    處應執行有期徒刑1年3月，並諭知未扣案之犯罪所得13萬元
    ，金飾9盒、香奈兒吊飾1個、美金500元、項鍊、戒指、手
    環各1個均沒收，於全部或一部不能沒收或不宜執行沒收時
    ，追徵其價額確定在案。受刑人入監服刑後，臺灣苗栗地方
    檢察署（下稱苗栗地檢署）檢察官為執行前揭受刑人之犯罪
    所得沒收事宜，遂於110年11月1日以苗檢松丙107執沒1188
    字第1109023569號函請法務部矯正署臺中監獄（下稱臺中監
    獄），就受刑人在該監保管帳戶內之保管款、勞作金，於酌
    留受刑人每月在監生活所需之3000元費用後，在23萬元、美
    金500元之範圍內執行犯罪所得之沒收；嗣臺中監獄以110年
    11月16日中監總決字第11000095550號函覆苗栗地檢署，說
    明就受刑人不予扣款之原因係「保管金及勞作金總計未逾保
    留生活所需費用」等情，業經本院調取苗栗地檢署107年度
    執沒字第1188號卷宗核閱無訛，並有臺灣高等法院被告前案
    紀錄表、上揭確定判決及該苗栗地檢署函稿在卷可憑，合先
    敘明。
  ㈡依受刑人金錢及物品保管辦法第5條、第17條之規定，有關受
    刑人保管金，係對受刑人攜帶之金錢及監外他人送予受刑人
    之金錢，由監獄管理人員以存入保管金專戶方式保管之款項
    ，而保管金與受刑人作業所獲取之勞作金，均得為檢察官執
    行沒收處分追徵之標的，業如前述，是以受刑人所稱：保管
    金係其親人匯予其之生活費用，屬第三人之財產，不得執行
    沒收等語，洵屬無據。又苗栗地檢署檢察官以前揭函文，函
    請臺中監獄就受刑人在該監保管帳戶內之存款代為扣繳時，
    已考量維持受刑人生活所必需之費用，因而請臺中監獄酌留
    受刑人每月生活需求費用3000元後，始將餘款匯送苗栗地檢
    署執行沒收，經核並無執行指揮不當之情事。再者，受刑人
    在監之必要給養及醫治均由國家負擔，無須由受刑人自行購
    置生活必需或支付醫療費用，且本件受刑人亦無何特殊原因
    或醫療需求而致應提高酌留之生活需求費用，則揆諸前開說
    明，檢察官所為執行處分既已酌留受刑人之生活必需費用，
    則其上開執行指揮難認有何違法或不當之處，亦無侵害受刑
    人或第三人之基本權益，於法自無不合。
四、綜上所述，檢察官之執行尚屬合法妥適，並無不當之情事，
    因認受刑人以前詞聲明異議，為無理由，應予駁回。
五、依刑事訴訟法第486條，裁定如主文。 
中　　華　　民　　國　　110 　年　　12　　月　　8 　　日
                  刑事第三庭  法　官　許文棋
以上正本與原本無異。
如不服本裁定應於送達後5日內向本院提出抗告狀。
中　　華　　民　　國　　110 　年　　12　　月　　8 　　日
      　　                  　書記官　呂  彧